【裁判字號】    99,上訴,807
【裁判日期】    990629
【裁判案由】    毒品危害防制條例
【裁判全文】
臺灣高等法院刑事判決                 99年度上訴字第807號
上  訴  人
即  被  告  甲○○
選任辯護人  林詠嵐律師
            黃重鋼律師
上列上訴人因違反毒品危害防制條例案件，不服台灣台北地方法
院九十八年度訴字第一二八０號，中華民國九十九年一月十八日
第一審判決（起訴案號：台灣台北地方法院檢察署九十八年度偵
字第八五六三號），提起上訴，本院判決如下：
    主  文
上訴駁回。
    事  實
一、甲○○明知愷他命（Ketamine，俗稱Ｋ他命）係毒品危害防
    制條例第二條第二項第三款規定之第三級毒品，不得販賣，
    竟意圖營利，基於販賣第三級毒品之犯意，先於民國九十八
    年三月十六日，在臺北市中山區○○○路○段四八號旁無名
    巷口，以新臺幣（下同）十六萬元之代價，向真實姓名年籍
    不詳、綽號「小聰」之成年男子，販入數量不詳之愷他命一
    大包，惟因認所販入之毒品數量不夠多，遂承前開犯意，接
    續於九十八年三月二十日，在臺北市中山區○○○路與錦州
    街口處，以二十五萬元之代價，向真實姓名年籍不詳、綽號
    「阿水」之成年男子，販入數量不詳之愷他命一大包（合計
    前開販入之愷他命數量，總毛重一千八百九十四點一一公克
    ；總純質淨重約一千八百五十點九二公克），伺機於友人派
    對上，以分裝愷他命每小包一千五百元之價格，轉售予不特
    定人施用以牟利。嗣其於九十八年三月二十六日上午七時四
    十五分許，搭乘計程車在臺北市中山區○○○路○段三四號
    前下車，特別轉頭注意其時經過該處之巡邏員警，巡邏員警
    發覺其行跡可疑，乃上前盤查，發現甲○○所揹側背包狀似
    沉重，遂詢問是否攜帶違禁物，甲○○乃同意開啟側背包，
    並主動向員警自首背包內二大包、四小包之白色粉末係愷他
    命，且當場扣得中型分裝袋九十五個、小型分裝袋九十七個
    、分裝杓一支。
二、案經臺北市政府警察局中山分局報告臺灣臺北地方法院檢察
    署檢察官偵查起訴。
    理  由
壹、程序方面：
    按被告以外之人於審判外之言詞或書面陳述，除法律有規定
    者外，不得作為證據；又被告以外之人於審判外之陳述，雖
    不符合同法第一百五十九條之一至第一百五十九條之四之規
    定，但經當事人於審判程序同意作為證據，法院審酌該言詞
    陳述或書面陳述作成時之情況，認為適當者，亦得為證據。
    當事人、代理人或辯護人於法院調查證據時，知有第一百五
    十九條第一項不得為證據之情形，而未於言詞辯論終結前聲
    明異議者，視為有前項之同意，刑事訴訟法第一百五十九條
    第一項及第一百五十九條之五分別定有明文。本判決下列所
    引用之各該被告以外之人於審判外之陳述（包含書面陳述）
    ，雖屬傳聞證據，惟當事人於本院審判期日中表示同意作為
    證據方法而不予爭執，本院審酌上開證據資料製作時之情況
    ，尚無違法不當及證明力明顯過低之瑕疵，亦認為以之作為
    證據應屬適當。揆諸前開規定，爰依刑事訴訟法第一百五十
    九條之五規定，認前揭證據資料均有證據能力，先予敘明。
貳、實體方面：
一、訊據上訴人即被告甲○○矢口否認有何販賣第三級毒品之意
    圖及犯行，辯稱：被查獲之毒品愷他命是向他人購買的，分
    二次購買，一次是在九十八年三月十六日以十六萬元購買，
    地點是在台北市○○○路○段四八號旁巷口、第二次是在九
    十八年三月二十日用二十五萬元購買，地點是在台北市○○
    ○路與錦州街口。我自己有施用愷他命，一天施用二十克，
    並沒有要賣，沒有賣給參加派對的人，大批購買比較便宜，
    我都沒有賣。我購買這二批毒品都不是為了要販賣的，都是
    要自己施用的。我是在九十八年三月二十六日搭乘計程車在
    台北市○○○路○段三四號前下車，為警查獲，當時剛從宜
    蘭上來云云（見本院卷第六０頁反面）。經查：
  (一)被告於九十八年三月二十六日上午七時四十五分許，在臺北
    市中山區○○○路○段三四號前，為警查扣之白色粉末二大
    包、四小包，經內政部警政署刑事警察局鑑識科化學組鑑定
    結果，該等扣案物分別予以編號Ａ１至Ａ６，經檢視均為白
    色細晶體，外觀型態均相似，隨機抽取編號Ａ１鑑定，檢出
    第三級毒品愷他命成分，純度約九十九％，依據抽測純度值
    ，推估編號Ａ１至Ａ６均含愷他命之驗前總純質淨重約一千
    八百五十點九二公克（驗前總毛重一千八百九十四點一一公
    克，包裝塑膠袋總重約二十四點四九公克），此有該局九十
    七年四月二十日刑鑑字第０九八００四三一０二號鑑定書在
    卷可稽（見偵卷第七四頁）。
  (二)被告於警詢稱：因為朋友之間， 常開party所以我一次買這
    麼多愷他命，比較便宜，拿出來給大家一起用，看用多少愷
    他命party結束後，我才跟他們收錢。 …因為我沒有磅秤秤
    重量，所以查獲的中型夾鏈袋九十五個、小型夾鏈袋九十七
    個及分裝杓是開party時方便計算費用 ，好向朋友收取分攤
    費用等語（詳偵卷第一０、一一頁）。其於內勤偵查中稱：
    持有眾多愷他命是要跟朋友開party使用等語（ 詳偵卷第四
    七頁）；後於偵查中改稱：我以抽煙方式施用愷他命，我一
    天可以抽二十幾公克，幾乎每天都有抽。…一點五公斤愷他
    命是要自己吸，被查獲當時身上攜帶夾鏈袋、分裝杓是因為
    剛買的。一包是一百個等語（詳偵卷第五四至五六頁）。其
    於原審稱：我因為要玩、開派對，所以才大量購買毒品，這
    樣才比較便宜，我自己有施用愷他命，我每天都有在施用，
    只要有抽煙就會施用，我一天約要抽二包煙（四十根煙），
    一公克愷他命可以做四根煙。…我帶愷他命去美麗殿汽車旅
    館開派對，就是我與小峰一起施用，其他的人他們自己也有
    愷他命，沒有使用我帶去的愷他命。…被查獲的愷他命是為
    了開舞會自己所使用的，中、小型分裝袋、分裝杓是為了之
    後攜帶毒品方便，不用每次都帶這麼多毒品出門，被查獲當
    天是我剛從宜蘭上臺北，還沒搬進租屋處，才會攜帶這麼多
    分裝袋在身上。…我剛才所述是指分裝袋是查獲當天購買的
    。…我上次庭訊所稱在派對中將與小峰一起施用的意思是各
    人使用各人的毒品，只是在同一個派對內裡面而已等語（詳
    原審卷第一八頁反面、三０頁反面、一０三至一０五頁）。
  (三)被告為警查獲當天，經採集尿液送驗結果，檢出ＭＤＭＡ、
    愷他命陽性反應，此有台灣尖端先進生技醫藥股份有限公司
    九十八年四月十日濫用藥物檢驗報告可佐（見偵卷第六七頁
    ）。
  (四)復有扣案中型分裝袋九十五個、小型分裝袋九十七個及分裝
    杓一支，有台北市政府警察局中山分局扣押物品目錄表一份
    可佐（見偵卷第二四頁）。
  (五)據上，被告就其為警所查扣之白色粉末係第三級毒品愷他命
    ，並不爭執，核與內政部警政署刑事警察局鑑識科化學組鑑
    定結果相符，顯見被告確實持有數量非微之第三級毒品愷他
    命。再由被告為警查獲當天，所採集之尿液鑑定報告，雖堪
    認被告確有施用愷他命之事實。然觀諸被告先於偵查中供稱
    伊一天可以抽二十幾公克云云；後於原審供稱：一公克愷他
    命可以做成四根煙，伊一天約要抽兩包煙（四十根煙）云云
    ，則折算後一天將需施用愷他命十公克，是其就每天施用愷
    他命的數量前後供述互有不同，是否可採，容有疑義；且參
    酌行政院衛生署管制藥品管理局九十三年九月十三日管檢字
    第０九三０００八四０號函所載：「依據Clarke's Analysi
    s of Drugs and Poisons一書第三版之記述：…Ketamine靜
    脈注射劑量每公斤體重使用一至四點五毫克，肌肉注射劑量
    每公斤體重使用六點五毫克至十三毫克。惟產生作用之程度
    ，因個人體質、使用方式及對藥物耐受性不同而異。…另依
    據Disposit ion of Toxic Drugs and Chemicalsin Man 一
    書第五版記載，…三名成人使用Ketamine靜脈注射或肌肉注
    射九百至一千毫克後致死案例。」徵諸被告上開所辯一天施
    用愷他命之數量若為真，則顯已逾上開致死標準過多，縱然
    被告體質異於常人，且被告係以煙吸方式為之，亦應無法每
    日施用高純度之愷他命達二十公克之多。是被告前開所辯其
    購入大量純度極高之愷他命純係為自己施用乙節，誠屬有疑
    。又被告就所查獲之中小型分裝袋用途，先於警詢稱：因為
    伊沒有磅秤秤重量，所以查獲的中型夾鏈袋九十五個、小型
    夾鏈袋九十七個及分裝杓是開party時方便計算費用， 好向
    朋友收取分攤費用云云；於偵查中改稱：被查獲當時身上攜
    帶夾鏈袋、分裝杓是因為剛買的，一包是一百個云云；於原
    審中又改稱：中、小型分裝袋、分裝杓是為了之後攜帶毒品
    方便，不用每次都帶這麼多毒品出門云云，是前後供述已有
    不符；且被告購買分裝袋之用途若僅在於方便自己日後攜帶
    毒品方便，而當時係因被告在臺北未有住處始隨身攜帶大量
    毒品及分裝袋，則被告於自己欲施用愷他命時，僅需逕由原
    包裝之愷他命中取用即可，尚無庸使用分裝袋為自己分裝，
    然何以被告於查獲當天或前一天所購買之分裝袋，於查獲當
    時已有袋數減少之情？是被告所言亦與常理有違。另衡諸臺
    灣北部潮濕之氣候，系爭毒品僅以普通夾鏈袋保存，長期下
    來並非無受潮變質之可能，若系爭毒品一旦受潮變質，非但
    無法施用，更是金錢上一大損失；況毒品亦非日常生活所大
    量必需之物，依一般人之理性計算，當無僅為供己施用及貪
    圖優惠價格，即花費如此鉅資購買大量毒品，卻承受相對應
    高之金錢及法律風險，是被告嗣後所辯愷他命及分裝袋皆係
    為自己施用所購入云云，均顯難以想像之情，委無可採。因
    之，若非被告欲將本求利，當無甘冒多重風險而一次購入數
    量龐大價值不菲毒品之理，從而其於警詢中所稱愷他命及分
    裝袋，係為提供參與派對之不特定人施用及方便計算費用等
    情，較為可採。復酌之販賣愷他命係違法行為，非可公然為
    之，常人均知，其亦無公定價格，不論任何包裝，均可任意
    分裝增減分量，每次買賣之價量，可能隨時依雙方間之關係
    深淺、資力、需求量及對行情之認知、來源是否充裕、查緝
    是否嚴緊，購買者被查獲時供述購買對象之可能性風險之評
    估等，而異其標準，機動調整，非可一概而論，且有關毒品
    之交易為政府懸為嚴予取締之犯罪，被告購買大量愷他命毒
    品，茍無利得，豈有甘冒重典，僅供自己施用之理！況被告
    於警詢中亦供稱開派對時是用分裝袋方便計算費用，顯見販
    入上揭愷他命時，應有欲在派對提供他人施用以收取代價之
    意，是被告以販賣愷他命予不特定人牟利之意圖而販入前開
    愷他命，足堪認定。
  (六)綜上，本件事證明確，被告犯行堪以認定，自應依法論科。
    至被告於本院審理時請求函查被告之宜蘭神農路郵局於九十
    八年一至三月間之存款明細云云（見本院卷第六二頁），然
    本件事證業已明確，如前所述，而被告之資力多寡，與被告
    是否有本件犯行之認定，尚無關連性可言，本院審酌後自不
    予以調查，附此敘明。
二、被告行為後，毒品危害防制條例部分條文業於九十八年五月
    二十日經總統以華總一義字第０九八００一二五一四一號令
    修正公佈，並自九十八年五月二十二日起生效施行，該條例
    第四條第三項於修正前係規定：「製造、運輸、販賣第三級
    毒品者，處五年以上有期徒刑，得併科新臺幣五百萬元以下
    罰金。」，修正後則規定為：「製造、運輸、販賣第三級毒
    品者，處五年以上有期徒刑，得併科新臺幣七百萬元以下罰
    金。」，比較新舊法之結果，新法關於罰金刑部分，金額既
    有提高，自以舊法之規定，對被告較為有利。按愷他命係毒
    品危害防制條例第二條第二項第三款規定之第三級毒品，核
    被告所為，係犯修正前毒品危害防制條例第四條第三項之販
    賣第三級毒品罪。其持有愷他命之低度行為，應為販賣愷他
    命之高度行為所吸收，不另論罪。被告於九十八年三月間前
    後以營利為目的而販入第三級毒品之犯行，係於密切接近之
    時間實施，侵害同一法益，各行為之獨立性極為薄弱，依一
    般社會健全觀念，在時間差距上，難以強行分開，應視為數
    個舉動之接續施行，合為包括之一行為予以評價，屬接續犯
    。公訴意旨認被告應依同條例第五條第三項之意圖販賣而持
    有第三級毒品罪論處，惟按毒品危害防制條例第四條之販賣
    毒品罪，不以販入之後復行賣出為要件；祇須以營利為目的
    ，販入或賣出，有一於此，即已成立。而同條例第五條之意
    圖販賣而持有毒品罪，係指基於販賣以外之其他原因而持有
    ，嗣始起意售賣者而言。因此行為持有毒品，有以主觀上營
    利售賣意圖而販入毒品，其雖未及賣出，仍應論以販賣毒品
    罪既遂罪責；如非以營利售賣意圖而販入，或因其他原因而
    持有，嗣起意圖利售賣，尚未著手於賣出行為，始成立意圖
    販賣而持有毒品罪責（參最高法院九十二年度臺上字第一二
    七五號、九十年度臺上字第二０四六號判決意旨），本案被
    告既係基於營利售賣意圖而販入愷他命，而非因其他原因購
    入後，嗣始起意販售牟利，已如前述，自應論以毒品危害防
    制條例第四條第三項販賣第三級毒品罪。公訴意旨認被告係
    犯同條例第五條第三項之意圖販賣而持有第三級毒品罪，尚
    有未洽，惟此與起訴社會基本事實同一，本院自應予審理，
    並依法變更起訴法條。另查被告攜帶毒品在臺北市中山區○
    ○○路○段三四號前下車，因巡邏員警發覺其行跡可疑，乃
    上前盤查，發現被告所揹側背包狀似沉重，遂詢問是否攜帶
    違禁物，被告乃同意開啟側背包，並坦承其內二大包、四小
    包之白色粉末係愷他命，足見被告係主動交付毒品並告知持
    有毒品之事實，查獲員警雖主觀上懷疑被告持有違禁物，然
    因無其他確切之根據得為合理之可疑，即非屬「已經發覺」
    本件犯罪之情形。又被告雖一再否認有販賣愷他命之情，然
    自首以告知犯罪為已足，縱令其對於犯罪之原因未肯盡情披
    露，仍不失有自首之效力（參最高法院二十二年上字第四五
    ０二號判例要旨）。是本件被告係對於未經職司犯罪偵查職
    務之公務員發覺之罪，予以自首，合於刑法第六十二條前段
    自首之要件，依法減輕其刑。
三、原審經詳細調查，以被告罪證明確，適用上揭規定，並審酌
    被告尚無前案紀錄，正值壯年，不思以正途取財，竟為營利
    而販入大量之第三級毒品，戕害他人身心健康，且犯後否認
    犯行，飾詞狡辯，不思悔悟，態度非佳等一切情狀，量處有
    期徒刑五年三月，並諭知扣案之愷他命為違禁物，應依刑法
    第三十八條第一項第一款沒收之；包裹愷他命之包裝袋六個
    、中型分裝袋九十五個、小型分裝袋九十七個、分裝杓一支
    ，屬被告所有、供其販賣第三級毒品所用之物，應依毒品危
    害防制條例第十九條第一項沒收之。核原審認事用法並無不
    合，量刑亦屬允當。被告仍執陳詞，以否認犯行為由上訴，
    請求撤銷改判，為無理由，應予駁回。
據上論斷，應依刑事訴訟法第三百六十八條，判決如主文。
本案經檢察官許仲瑩到庭執行職務。
中    華    民    國    99    年    6     月    29    日
                  刑事第十七庭  審判長法  官 王聰明
                                      法  官 陳世宗
                                      法  官 陳憲裕
以上正本證明與原本無異。
如不服本判決，應於收受送達後10日內向本院提出上訴書狀，其
未敘述上訴之理由者並得於提起上訴後10日內向本院補提理由書
（均須按他造當事人之人數附繕本）「切勿逕送上級法院」。
                                      書記官 張玉如
中    華    民    國    99    年    7     月    1     日
附錄：本案論罪科刑法條全文
修正前毒品危害防制條例第四條第三項：
製造、運輸、販賣第三級毒品者，處 5 年以上有期徒刑，得併
科新臺幣 5百萬元以下罰金。

司法院資訊處製作；財團法人民間司法改革基金會備份。
